【裁判字號】    89,上易,1433
【裁判日期】    891114
【裁判案由】    詐欺
【裁判全文】
臺灣高等法院高雄分院刑事判決    八十九年度上易字第一四三三號
    上  訴  人
    即  被  告  丙○○
右上訴人因詐欺案件，不服臺灣屏東地方法院八十九年度易字第七六五號中華民國八
十九年七月十九日第一審判決（起訴案號：臺灣屏東地方法院檢察署八十八年度偵字
第三一九號），提起上訴，本院判決如左：
      主      文
上訴駁回。
      事實及理由
一、本案經本院審理結果，認第一審判決認事、用法、量刑及判處緩刑均無不當，應
    予維持，並引用第一審判決書記載之事實、證據及理由如附件。
二、經查：證人王松田在偵訊時供述：「最初登記時間在七十六年間，事後我覺得借
    與名義登記那麼久怕出問題，我去找蔡前記時，他病已很嚴重，神甲不清，後來
    丙○○曾去公所找我，他說他缺資金需以土地貸款，但我不同意蓋章，後來隔不
    久他又來找我，說有向蔡前記說過，希望我蓋章同意，但我又拒絕他的要求，後
    來第三次他帶一位代書又來找我，他說其他二位（鄭周法、蔡前記）已同意，因
    我看見丙○○持有權狀在身上，共有七、八張，就是當初登記在我太太名下的所
    有權狀，我以為其他二人已同意，才會將權狀交予他，所以我才以我太太名義去
    申請印鑑證明。」（見八十八年十月一日偵訊筆錄）等語，顯見上訴人丙○○前
    往要求王松田辦理所有權移轉登記前，蔡前記已罹重病而神甲不清；又證人即上
    訴人丙○○之胞兄鄭周法亦在偵訊中陳稱：「‧‧‧八十四年間王秋平有準備證
    件要登記在我們名下，後來丙○○知道，就趕快去拿證件託鄭登財代書辦理登記
    在他名下‧‧‧蔡前記在世時沒有說要登記在誰的名下，是要登記大家共有的，
    結果他自己登記在他的名下。」（見八十八年五月十七日偵訊筆錄）等語；足見
    上訴人丙○○確未經過共有人鄭周法、乙○○、蔡前記之同意而施以詐術，使王
    林美甲、王松田誤以為上開共有人已同意將共有土地過戶予上訴人丙○○之名下
    ，進而在不知情之情況下協助上訴人丙○○將共有土地之所有權狀交付並過戶於
    丙○○名下，並辦理抵押借款致損及其他共有人，顯係受丙○○所騙。此外並有
    上開土地不動產買賣契約憑證、土地登記簿謄本、申請辦理過戶資料、上訴人丙
    ○○向屏東縣林邊區漁會、林邊鄉農會申請借款設定抵押權之資料附卷可稽，足
    見其有詐欺之意圖，其上訴否認犯罪，為無理由，應予駁回。
三、據上論斷，應依刑事訴訟法第三百七十三條、第三百六十八條，判決如主文。
本案經檢察官林應華到庭執行職務。
中    華    民    國     八十九     年      十一      月     十四   日
                              臺灣高等法院高雄分院刑事第八庭
                                  審判長法官  郭雅美
                                        法官  洪兆隆
                                        法官  張盛喜
右正本證明與原本無異。
不得上訴。
                                      書記官  鄭翠芬
中    華    民    國     八十九     年      十一      月    十五    日
附錄本判決論罪之法條：
刑法第三百三十九條第一項：
意圖為自己或他人不法之所有，以詐術使人將本人或第三人之物交付者，處五年以
下有期徒刑、拘役或科或併科一千元以下罰金。
                                                                        Ｄ
附件：
臺灣屏東地方法院刑事判決                          八十九年度易字第七六五號
    公  訴  人  臺灣屏東地方法院檢察署檢察官
    被      告  丙○○  男五十七歲（民國○○○年○月○日生）
                        住屏東縣林邊鄉○○村○○路三巷十二號
                        身分證統一編號：Ｔ一0000000號
右列被告因詐欺案件，經檢察官提起公訴（八十八年度偵字第三一九０號），本院判
決如左：
     主  文
丙○○意圖為自己不法之所有，以詐術使人將本人之物交付，處有期徒刑伍月，緩刑
參年。
     事  實
一、丙○○與其胞兄鄭周法，及乙○○、蔡前記（己死亡）等人於民國七十五年十月
    間，共同出資購買坐落屏東縣車城鄉○街段三一、三一之一、六二、六六、七一
    、七一之一、七九、七九之一地號等筆土地應有部分二分之一，並將上開土地所
    有權信託登記與王林美甲名下。嗣於八十四年十一月間，因丙○○缺乏資金，急
    需以土地貸款，竟意圖為自己不法之所有，基於詐欺之犯意，未得上開土地共有
    人鄭周法、蔡前記、乙○○之同意，即持其所保管之上開土地所有權狀，向王林
    美甲之夫王松田佯稱其已得其他共有人之同意，將上開土地所有權移轉登記於其
    名下，王林美甲、王松田見該等權狀後，信以為真而陷於錯誤，使王林美甲同意
    王松田前往戶政機關申辦其印鑑證明及使用印鑑章，王松田遂將王林美甲之印鑑
    證明交予丙○○，並蓋用王林美甲印鑑於土地過戶申請書、買賣契約等文件資料
    ，丙○○則持其保管之上開土地所有權狀及王林美甲之印鑑證明，委由不知情之
    代書辦理上開土地之所有權移轉登記，上開土地則於八十四年十一月二十四日移
    轉登記與丙○○名下，丙○○旋於八十五年二月二日向屏東縣林邊鄉農會申請借
    貸，並以坐落屏東縣車城鄉○街段六六、七一、七一之一地號等筆土地，設定最
    高限額新台幣（下同）二百四十萬元之抵押權與屏東縣林邊鄉農會，而貸得一百
    九十五萬元；復於八十五年九月二十四日向屏東縣林邊區漁會申請借貸，並以坐
    落屏東縣車城鄉○街段三一、三一之一、六二、七九、七九之一地號等筆土地，
    設定最高限額三百萬元之抵押權與屏東縣林邊區漁會，另貸得二百五十萬元，先
    後計貸得四百四十五萬元。嗣經鄭周法、乙○○申請上開土地登記簿謄本，始悉
    上情。
二、案經乙○○訴由台灣屏東地方法院檢察署檢察官偵查起訴。
     理  由
一、訊據被告丙○○固不否認與鄭周法、蔡前記合資購買上開土地，並信託登記王林
    美甲名下，嗣被告將上開土地所有權移轉登記為自己所有，再以上開土地設定抵
    押權與屏東縣林邊鄉農會及林邊區漁會，先後計貸得四百四十五萬元等情不諱，
    然矢口否認有何詐欺犯行，辯稱：其與鄭周法、蔡前記合資購買十三筆土地，面
    積約為一甲半，而登記其所有之上開土地面積僅為二分七厘多，並未逾三分之一
    ，且上開土地所有權移轉登記，亦經蔡前記、鄭周法等人同意云云。經查：右揭
    事實，業據告訴人乙○○指述綦詳；而被告持其保管之上開土地所有權狀，向王
    松田誆稱已得其他共有人之同意，致王松田、王林美甲誤以為真，遂由被告前往
    辦理土地所有權移轉登記等情，亦經證人王松田在偵訊供述：「最初登記時間在
    七十六年間，事後我覺得借與名義登記那麼久怕出問題，我去找蔡前記時，他病
    已很嚴重，神甲不清，後來丙○○曾去公所找我，他說他缺資金需以土地貸款，
    但我不同意蓋章，後來隔不久他又來找我，說有向蔡前記說過，希望我蓋章同意
    ，但我又拒絕他的要求，後來第三次他帶一位代書又來找我，他說其他二位（鄭
    周法、蔡前記）已同意，因我看見丙○○持有權狀在身上，共有七、八張，就是
    當初登記在我太太名下的所有權狀，我以為其他二人已同意，才會將權狀交予他
   ，所以我才以我太太名義去申請印鑑證明。」等語，顯見被告前往要求王松田辦
    理所有權移轉登記前，蔡前記已罹重病而神甲不清；又證人即被告之胞兄鄭周法
    亦在偵訊供稱：「八十四年間王秋平有準備證件要登記在我們名下，後來丙○○
    知道，就趕快去拿證件託代書辦理登記在他名下：：蔡前記在世時沒有說要登記
    在誰的名下，是要登記大家共有的，結果他自己登記在他的名下。」等語；又土
    地所有權移轉登記一事，被告在偵訊供稱僅得蔡前記口頭同意，然衡上開土地所
    有權究應移轉登記其中幾筆，應有部分如何分配，及將來之權利義務關係為何，
    竟均未見隻字片言，已違常情，而被告對於得蔡前記口頭同意一節，亦無法舉證
    證明；此外，並有上開土地不動產買賣契約憑證、土地登記簿謄本、申請辦理過
    戶資料、被告向屏東縣林邊區漁會、林邊鄉農會申請借款設定抵押權之資料附卷
    可稽；參以被告與鄭周法、蔡前記等人合資購買土地時，並未分割其等共有權利
    ，亦經被告供承詳確，而共有土地，各共有人之所有權係抽象存在於共有物之全
    部，並非有具體之特定部分，若未得全體共有人之同意即擅自將共有土地辦理所
    有權移轉登記，亦損及其他共有人之權利，被告上開所辯，顯屬避推之詞，不足
    採信，事證明確，被告犯行堪以認定。
二、核被告所為係犯有刑法第三百三十九條第一項之普通詐欺罪。又被告施用詐術，
    致王松田陷於錯誤而為所有權移轉登記，被告所取得者係上開土地所有權，應屬
    財產上之不法利益，公訴人認被告所犯者係刑法第三百三十九條第二項、第一項
    之詐欺得利罪，容有誤會，惟上開罪名與本件起訴之犯罪事實，係屬同一社會基
    本事實，爰予變更起訴法條，併此敘明。又被告以一詐欺行為取得各該土地所有
    權，嗣以各該土地申辦抵押貸款，係詐欺取財行為既遂後之不罰後行為，故應僅
    論以一詐欺取財行為，公訴人認係連續犯，亦有誤會。茲審酌被告圖利詐騙之動
    機、目的、手段、否認犯行、與告訴人達成民事和解（參卷附協議書）、無不良
    素行等情及其他一切情狀，量處如主文所示之刑。又被告前未曾受有期徒刑以上
    刑之宣告，有其全國前案紀錄表在卷可稽，其經此追訴審判，當知警惕而無再犯
    之虞，且已與告訴人達成和解，本院認其所受宣告刑，以暫不執行為適當，爰併
    予宣告緩刑三年，用啟自新。
據上論斷，應依刑事訴訟法第二百九十九條第一項前段、第三百條、刑法第三百三十
九條第一項、第七十四條第一款、罰金罰鍰提高標準條例第一條前段，判決如主文。
中      華      民      國      八十九      年      七    月      十九  日
                                      臺灣屏東地方法院刑事第一庭
                                          法  官    蕭世昌
右正本證明與原本無異。
對於本判決如有不服應於收受送達後十日內向本院提出上訴書狀上訴於台灣高等法院
高雄分院並按他造當事人之人數附具繕本。
                                          書記官   曾文玲
中      華      民      國      八十九      年      七    月      十九  日
附錄本判決論罪之法條：
刑法第三百三十九條第一項：
意圖為自己或他人不法之所有，以詐術使人將本人或第三人之物交付者，處五年以
下有期徒刑、拘役或科或併科一千元以下罰金。


司法院資訊處製作；財團法人民間司法改革基金會備份。
